【裁判字號】    96,簡上,434
【裁判日期】    971031
【裁判案由】    給付票款
【裁判全文】
臺灣臺北地方法院民事判決             96年度簡上字第434號
上  訴  人  乙○○
訴訟代理人  丙○○
被上訴人    甲○○
訴訟代理人  黃璧川律師
上列當事人間請求給付票款事件，上訴人對於中華民國九十六年
七月十八日臺灣臺北地方法院臺北簡易庭96年度北簡字第19317
號第一審判決提起上訴，本院於97年10月29日言詞辯論終結，判
決如下：
    主      文
上訴駁回。
第二審訴訟費用由上訴人負擔。
    事實及理由
一、被上訴人起訴主張：
    被上訴人執有由訴外人皇林營造股份有限公司（以下簡稱皇
    林公司）所簽發，並由上訴人乙○○背書，發票日分別為民
    國95年10月22、95年11月2日，付款人皆為復華銀行內湖分
    行，票號分別為AD0000000、AD0000000號，面額各為新臺幣
    （下同）75萬元之支票2紙（以下簡稱系爭支票），詎被上
    訴人於95年10月23日、95年11月2日之提示日向付款人為付
    款提示竟遭退票，追索無效，請求：被告應與皇林公司連帶
    給付上訴人150萬元，及自96年6月16日起至清償日止，按年
    息百分之6計算之利息。
二、上訴人則以：伊對支票真正雖不爭執，惟被上訴人已於95年
    11月6日向上訴人聲請支付命令，並經法院於95年11月23日
    核發，上訴人未提出異議，詎被上訴人於96年4月30日重複
    提起本件給付票款訴訟，應予駁回。又被上訴人所聲請之支
    付命令嗣因未合法送達而失其效力，依民法第132條規定，
    時效不中斷，而本件支票之提示日分別為95年10月23日、95
    年11月2日，被上訴人遲至96年4月20日始提起訴訟，已逾票
    據法第22條第2項追索權時效，自不得執此向伊請求票款等
    語，資為抗辯。
三、原審為被上訴人勝訴之判決，上訴人不服，提起本件上訴，
    其於本院聲明：（一）原判決廢棄；（二）被上訴人在第一
    審之訴駁回。被上訴人於本院則聲明：上訴駁回。
四、經查：被上訴人起訴主張之事實，業據提出支票及退票理由
    單為證，且上訴人對支票真正並不爭執，自堪信為真實。是
    本件爭點為：（一）被上訴人聲請核發支付命令復提起本件
    訴訟，是否重複起訴？（二）系爭支票是否已罹於追索權時
    效？
（一）按發支付命令後，3個月內不能送達於債務人者，其命令
      失其效力，民事訴訟法第515條定有明文。查被上訴人固
      曾持系爭支票聲請本院對上訴人核發支付命令，經本院於
      95年11月23日，以95年度促字第46447號支付命令命上訴
      人清償被上訴人共計150萬元，惟該支付命令未合法送達
      上訴人住所地即臺北市○○區○○路4段256號2樓之3，本
      院於96年4月10日以北院錦非成95年度促字第46447號函通
      知被上訴人支付命令即將失效，經本院調閱該卷宗查閱屬
      實，依上開規定，該支付命令既失其效力，則上訴人辯稱
      伊對上開支付命令並未聲明異議，本件票款在前開支付命
      令債務範圍內，上訴人重複起訴云云，自不足取。
（二）復按支票之執票人，對前手之追索權，4個月不行使，因
      時效而消滅；時效因聲請發支付命令而中斷者，若撤回聲
      請，或受駁回之裁判，或支付命令失其效力時，視為不中
      斷，票據法第22條第2項、民法第132條定有明文。再按
      消滅時效，因起訴而中斷；開始執行行為或聲請強制執行
      ，與起訴有同一效力，民法第129條第1項第3款、第2項第
      5款亦有明文。經查，被上訴人於95年11月27日向本院聲
      請供擔保，對上訴人財產在150萬元之範圍內為假扣押，
      經本院95年度裁全字第17585號裁定准許，並於95年12月
      13日以95年度執全字第5001號執行在案；嗣該裁定經上訴
      人提起抗告，雖經臺灣高等法院於96年6月26日以96年度
      抗字第689號廢棄，惟被上訴人聲請再審，該96年度抗字
      第689號民事裁定業經臺灣高等法院於96年7月31日以96年
      度再抗字第26號廢棄，並於96年11月5日以96年度再抗字
      第42號裁定駁回上訴人之再審聲請而確定，本院復於96年
      11月8日以北院隆96執全更庚字第1號核發執行命令，經調
      閱上開案卷查核無誤，被上訴人於95年11月27日向本院聲
      請假扣押執行上訴人財產，依民法第129條第2項第5款規
      定，自有向上訴人請求履行給付之意思表示，屬請求之一
      種而中斷時效，是被上訴人對於上訴人之追索權，已於4
      個月內及時行使，並未罹於時效，上訴人抗辯系爭支票已
      罹於追索權時效，即無可採。
（三）依票據法第5條規定，在票據上簽名者，依票據上所載文
      義負責，而上訴人既為支票之背書人，有系爭支票附卷為
      證（見原審卷第4、5頁），上訴人復對支票之真正不爭執
      ，自應依支票上之記載對被上訴人負給付票款之責任，參
      諸首揭條文，應認上訴人之上訴為無理由。
五、綜上所述，本件被上訴人依據票據關係請求上訴人給付票款
    共計150萬元，及自96年6月16日起至清償日止，按年息百分
    之6計算之利息，為有理由。原審判命上訴人如數給付，並
    依民事訴訟法第389條第1項第3款、第392條第2項、第3項規
    定，依職權分別宣告假執行及免為假執行，於法並無不合。
    上訴意旨指摘原判決不當，求予廢棄改判，為無理由，應予
    駁回其上訴。
七、本判決之基礎已臻明確，兩造之其餘攻擊防禦方法及舉證，
    核與判決無影響，毋庸一一論列，並此敘明。
八、據上論結，本件上訴無理由，依民事訴訟法第436條之1第3
    項、第449條第2項、第78條，判決如主文。
中    華    民    國    97    年    10   月    31    日
                  民事第二庭    審判長法  官  丁蓓蓓
                                      法  官  黃書苑
                                      法  官  孫正華
以上正本係照原本作成
本判決不得上訴。
中    華    民    國    97    年    10   月    31    日
                                      書記官  林秀娥


司法院資訊處製作；財團法人民間司法改革基金會備份。
